臺灣高雄地方法院刑事判決　　　　　　　100年度訴字第894號
公　訴　人　臺灣高雄地方法院檢察署檢察官
被　　　告　李明煌
指定辯護人　郭國益律師
被　　　告　李明清
指定辯護人　黃小舫律師
上列被告因殺人未遂案件，經檢察官提起公訴（100年度偵字第4
017號、第18275號），本院判決如下：
   主  文
李明煌犯殺人未遂罪，處有期徒刑肆年陸月。
李明清無罪。
   事  實
一、李明煌因認其子李○○於民國99年10月23日晚間9時50分許
    ，在高雄市○○區○○路191巷21之4號7-11超商內買茶葉蛋
    時，遭蘇順財神壇內之姓名年籍不詳之少年潑水欺負，而心
    生不滿，遂於同年月24日晚間6、7時許，前往高雄市○○區
    ○○路191巷21之4號蘇順財住處，欲與蘇順財理論，惟因蘇
    順財不在家而先行返回，嗣於同日晚間9時30分許，李明煌
    再度持三面鋒利之銅刮刀1把(未據扣案) 、將其置放於右褲
    袋內，再度前往上址找蘇順財理論，李明煌之弟弟李明清亦
    於同時間偕同李○○先前往友人洪文旺家中，請求洪文旺一
    同前往蘇順財住處談論事情，洪文旺即與李明清、李○○2
    人同赴蘇順財住處，迄上開4人均抵達蘇順財住處之後，李
    明煌就前開事端與蘇順財發生口角，並揚言要滅壇，蘇順財
    聞言欲向前與之理論，李明煌隨即基於殺人之犯意，自右褲
    袋內取出預先攜帶之銅刮刀1把，並揚言「給你死」等語，
    旋持刀刺向蘇順財之左側胸間，並立即將刀拔出，欲再揮刺
    第2刀時，適遭下樓察看之蘇順財弟弟蘇明福以手推擋，蘇
    順財亦以手擋住其攻勢，致李明煌手上之銅刮刀刀刃未刺及
    蘇順財要害，而僅割傷蘇順財之左手肘，蘇明福情急之下復
    隨手拿起木棒1支嚇阻李明煌，李明煌見狀乃逃離現場，蘇
    順財因而受有胸部穿刺傷(造成深入體內且表面積為1.5x0.3
    公分之傷口)致創傷性血胸與血腹及左手肘割裂(左上肢後側
    各有4x0.3公分、1x0.2公分之傷口) 之傷害，經送醫急救，
    始倖免於難，李明煌之犯行因而未得逞。李明煌於犯下前揭
    殺人犯行後，於員警尚不知犯人為何人之前，主動前往派出
    所，向執勤員警坦承持刀刺傷人之犯行，嗣並接受裁判。
二、案經蘇順財訴由高雄市政府警察局小港分局報告及高雄市政
    府警察局移送臺灣高雄地方法院檢察署檢察官偵查起訴。
    理  由
壹、證據能力部分：
    按除法律另有規定外，實施刑事訴訟程序之公務員因違背法
    定程序取得之證據，其有無證據能力之認定，應審酌人權保
    障及公共利益之均衡維護；被告以外之人於審判外之言詞或
    書面陳述，除法律有規定者外，不得作為證據；又被告以外
    之人於審判外之陳述，雖不符合同法第159條之1至第159 條
    之 4之規定，但經當事人於審判程序同意作為證據，法院審
    酌該言詞陳述或書面陳述作成時之情況，認為適當者，亦得
    為證據；當事人、代理人或辯護人於法院調查證據時，知有
    第159條第1項不得為證據之情形，而未於言詞辯論終結前聲
    明異議者，視為有前項之同意，刑事訴訟法第158條之4、第
    159條第1項、第159條之5分別定有明文。本判決下列所引用
    之各項供述證據，當事人均不爭執各該證據之證據能力，且
    迄本院言詞辯論終結前亦均未就該等證據之證據能力聲明異
    議，本院審酌此等證據資料取得及製作時之情況，尚無違法
    不當及證明力明顯過低之瑕疵，以之作為證據應屬適當；另
    本判決後述所引之各項非供述證據，無證據證明係實施刑事
    訴訟程序之公務員以不法方式所取得，且亦無證據證明係非
    真實，復均與本件待證事實具有關聯性，是依刑事訴訟法第
    158條之4之反面解釋，當有證據能力；又前開供述與非供述
    證據復經本院於審理期日中合法調查，自均得為本案證據使
    用，同先敘明。
貳、有罪部分：
一、訊據被告李明煌固坦承於上揭時地持刀刺傷蘇順財一情，惟
    矢口否認有何殺人犯行，辯稱：伊係因兒子遭人潑水，為商
    討伊兒子的糾紛問題始前往蘇順財家中，當時伊因為被蘇順
    財及其弟弟打傷右眼，且蘇順財弟弟持木棒欲打伊，伊基於
    自衛才將隨身攜帶的水果刀拿出刺傷蘇順財，伊並無殺人犯
    意云云；辯護意旨則以：被告李明煌與告訴人蘇順財素無仇
    怨，係因一時衝動與告訴人發生口角，基於防衛之意思而刺
    傷告訴人，並非蓄意為之，且告訴人倒地之後，被告並未繼
    續刺殺告訴人，反而立刻離開現場，足見其主觀上並無殺人
    之犯意，而係基於傷害之意思自明等語置辯。
二、經查，被告李明煌於 99年10月24日晚間9時30分許，在告訴
    人高雄市○○區○○路191巷21之4號住處，與告訴人發生爭
    執，乃持預先帶去之刀具 1把分別刺向告訴人左側胸間及左
    手肘共 2刀，告訴人因而受有胸部穿刺傷致創傷性血胸與血
    腹及左手肘割裂之傷害，經送醫急救，始倖免於難，而未生
    死亡結果等情，此據被告李明煌於警詢、偵查及本院審理中
    供承在卷(見臺灣高雄地方法院檢察署100年度偵字第4017號
    卷【下稱偵一卷】第2至5頁、第12頁、第57至59頁，本院聲
    羈卷第5至8頁，本院審訴卷第39至40頁，本院訴字卷第24頁
    、第52頁) ，核與證人即告訴人蘇順財、證人即告訴人之妻
    蘇楊秀花、證人蘇明福、洪文旺等人所述情節均大致相符(
    見偵一卷第6至11頁、第53至56頁、第 122至123頁，臺灣高
    雄地方法院檢察署100年度警聲搜字第425號卷【下稱聲搜卷
    】第7至15頁，本院訴字卷第54至84頁)，此外，復有高雄市
    立小港醫院診斷證明書2份及病例紀錄資料1份、高雄市立小
    港醫院函覆告訴人就醫相關病況說明 2份、案發現場及疑似
    兇器照片6張、告訴人身體傷勢及染血衣服照片共9張、告訴
    人庭呈之身體傷勢照片2張等附卷可稽(見偵一卷第17頁、第
    20頁、第28至30頁、第61頁、第104至112頁、第114至115頁
    ，臺灣高雄地方法院檢察署100年度偵字第18275號卷【下稱
    偵二卷】第3至44頁，本院訴字卷第36至37頁)，此部分事實
    ，堪予認定屬實。
三、又查，被告持以刺傷告訴人之刀具，乃具有三角刀面、刀尖
    銳利，於修理漁船輪機器具時用來刮銅之銅刮刀，並非扣案
    之水果刀乙節，分別據告訴人蘇順財及證人蘇明福、洪文旺
    等人指證歷歷(詳見偵一卷第 6頁反面、第7頁反面、第53至
    55頁，聲搜卷第8頁、第10頁、第 13頁，本院訴字卷第58至
    59頁、第76至77頁) ，並有告訴人於偵查庭當庭繪製之凶器
    圖案、證人蘇順財與蘇明福指認警方提供同款凶器「銅刮刀
    」照片之指認紀錄各1份在卷可憑(見偵一卷第60頁、聲搜卷
    第21頁、第22至23頁) ，且依證人蘇明福警詢及本院審理中
    之證述，案發當時神壇門口有電燈，旁邊也有路燈，故當時
    現場光線充足一情(見聲搜卷第13頁，本院訴字卷第63頁)觀
    之，衡情證人應無因視線不清而誤認刀具種類之虞，再觀諸
    告訴人左胸之傷口為表面積1.5x0.3公分，且深入體內，因
    此導致告訴人受有胸部穿刺傷致創傷性血胸與血腹之傷害，
    此有高雄市立小港醫院診斷證明書及100年4月4日高醫港祕
    字第1000000448號函文檢附之蘇順財相關病況說明1份在卷
    可參(見偵一卷第114至115頁)，可知該傷口表面積並非甚大
    ，並且深達體內，應係遭銳利刀器所傷；再者，根據被告李
    明煌之供詞、告訴人與證人蘇明福之證詞觀之，渠等均一致
    指述被告刺向告訴人之刀數共計兩刀，其中第一刀係刺中告
    訴人左胸間，第二刀係刺到左手的位置等語(見偵一卷第53
    至54頁，偵二卷第12至13頁，本院訴字卷第56頁、第75頁)
    ，顯見被告第二刀係劃過告訴人左手肘處，而觀察告訴人左
    手肘後側各有4x0.3公分、1x0.2公分之傷口一情，此有前開
    病況說明書可資參照，倘若該傷口係遭扣案之水果刀刺傷，
    應僅會在手肘上留下一個傷口，而不至於造成上開兩處大小
    不一之傷口，顯見該傷口實乃由具有不只一面刀刃之兇器所
    傷，從而，本院依據告訴人、證人蘇明福及洪文旺等人就被
    告所持兇器種類、外形，以及渠等證稱被告第二刀係劃向告
    訴人左手肘等語，兼與卷內資料所示告訴人左手肘之傷口大
    小、數量等情相互勾稽，均相吻合，足認被告確係持外觀銳
    利具有三面刀刃之銅刮刀1把刺傷告訴人無疑。被告雖辯稱
    其係持扣案之水果刀刺傷告訴人，然該把水果刀之外觀與上
    開證人所述之刀具外觀差距甚大，且扣案之水果刀經檢察官
    會同鑑識人員鑑識之後，其上並無血跡反應，此有臺灣高雄
    地方法院檢察署履勘筆錄1紙在卷可參(見偵一卷第48頁) ，
    而被告李明煌復自承其案發後回家並沒有清洗凶器等語(見
    偵一卷第2頁)，足見該把扣案之水果刀並非被告持以作案之
    凶器甚明，被告辯稱其係以扣案之水果刀刺傷告訴人云云，
    即難採信。
四、再查，被告乃預先持刀前往告訴人住處，高喊要來滅壇，且
    於持刀刺向告訴人之時，嘴裡說要「給你死」等語，此據告
    訴人及證人蘇明福、洪文旺於偵查及審理中證述明確(見偵
    一卷第8至9頁、第53至56頁、第122至123頁，本院訴字卷第
    第54頁、第57頁、第65至66頁、第74頁、第81至82頁) ，又
    被告第一刀即直接刺向告訴人之左側胸間，該處乃極為靠近
    人體心臟等重要器官之處，且依證人洪文旺證稱前開銅括刀
    長度約10公分、具有三面刀刃(見本院訴字卷第76頁)，又該
    刀具平常是在修理輪機器具時，用來刮銅及金屬之專業用刀
    (見本院卷第59頁)，益證該刀具之刀鋒亟其銳利，並非一般
    家用水果刀可資比擬；況且，佐以被告刺殺告訴人當時力道
    極猛，此情亦據證人蘇明福及洪文旺於本院審理中具結證述
    在卷(見本院訴字卷第66頁、第74頁)，且因此造成告訴人左
    胸部深入體內、極為接近心肺器官處之傷口，顯見被告當時
    主觀上已有欲致告訴人於死之犯意無疑；再參諸告訴人因此
    有血胸及腹部內出血之現象，須做腹部探查止血及胸腔插胸
    管引流血水手術，且該傷害有致命可能性，如傷及到左側心
    肺，致命機率就更高等情，亦有高雄市立小港醫院100年10
    月11日高醫港祕字第10000014  33號函檢附之蘇順財相關病
    況說明1份附卷足佐(見本院訴字卷第37頁) ，足見告訴人上
    開傷勢客觀上確實具有危害生命之危險性。是綜合上情觀之
    ，被告持外觀鋒利、具有三面刀刃之銅刮刀用力刺向告訴人
    接近心臟之左側胸間，其主觀上應能預見該行為足以造成人
    體器官之重大損害而產生告訴人生命之危險，詎猶持預先準
    備之凶器刺向告訴人左側胸間，造成表面積 1.5x0.3公分、
    且深入體內之傷口，並導致血胸、腹部內出血等結果，足見
    被告主觀上確具有殺人犯意，客觀上之行為亦該當殺人罪之
    客觀構成要件，至為顯然。
五、被告雖辯稱其係因兒子遭人潑水，欲找告訴人理論，因遭告
    訴人及其弟弟毆打，基於自衛才持刀刺傷告訴人，並無殺人
    之動機及犯意云云；惟按，殺人與傷害之區別，以有無殺意
    為斷，以戕害他人生命之故意，著手於刺殺之實行而未發生
    死亡之結果，為殺人未遂；倘無使人喪失生命之故意，僅在
    使其身體、健康受到傷害，則為傷害罪，二罪皆發生傷害之
    結果，只其主觀犯意及身體傷害程度不同而已，審理事實之
    法院，應就案內一切證據，詳查審認，視其犯罪之動機、殺
    傷之次數、所殺傷部位、傷勢程度等綜合判斷，俾為認定（
    最高法院84年度台上字第3179號、85年度台上字第5611號判
    決意旨參照）；又殺人與傷害之區別，應以有無殺意為斷，
    即行為人於下手時有無決意取被害人生命為準，至於被害人
    受傷處是否致命部位，及傷痕多寡、輕重為何等，亦僅得供
    審判者心證之參考，究不能據為絕對之標準（最高法院19年
    上字第718號判例、93年度台上字第618號、90年度台上字第
    1897號判決意旨參照）。查告訴人所受之傷害為穿刺傷，復
    為接近心臟等重要臟器之左胸部位，並且因此出現血胸及腹
    部內出血等症狀，此情業如前述，此與一般基於傷害犯意者
    多係以揮砍方式、且非朝向被害人致命部位攻擊，以及所造
    成之傷口通常為皮肉割裂傷等情形大相逕庭，若被告確係基
    於傷害他人身體犯意而為之，當無一刀即刺向告訴人致命部
    位之可能，況且被告於刺完第一刀後，並未立即停手，而欲
    再行刺第二刀，因證人蘇明福出面阻擋，告訴人始未再被刺
    及要害，而僅傷及左手肘等情，案經證人蘇明福證述在卷(
    見本院訴字卷第54至56頁) ，故被告辯稱其並無殺人犯意云
    云，即難採信。況查，被告對告訴人提起傷害告訴部分，業
    經臺灣高雄地方法院檢察署檢察官因犯罪嫌疑不足，而以10
    0年度偵字第4017號為不起訴處分在案，有前開案號起訴書1
    份在卷可憑(見偵一卷第124頁，本院訴字卷第135頁)，且被
    告復未能提出其他足以證明告訴人確有傷害行為之積極事證
    ，是被告空言辯稱其係因遭受告訴人攻擊，基於自衛始而持
    刀刺傷告訴人云云，洵無足採；縱使告訴人當時確因為了抵
    擋被告之攻擊，而曾經拉扯抵擋被告，然觀諸告訴人當時手
    上並無任何足以對人之生命、身體產生危害之凶器，對被告
    之危害並非重大，被告竟率爾持預先藏放之銅刮刀刺進告訴
    人左胸，造成告訴人血胸、腹部內出血等結果，顯失正當防
    衛之必要性及衡平性，故被告自難以自衛為由，而阻卻其犯
    行之違法性。
六、至辯護意旨雖以被告李明煌與告訴人素無仇怨，且告訴人倒
    地之後，並未繼續刺殺告訴人，反而立刻離開現場，足見其
    主觀上並無殺人犯意等語置辯；然查，據證人即告訴人於偵
    查中具結證稱：蘇明福案發當在樓上，伊被刺到以後，大喊
    救命，他才下來，因為蘇明福把被告推走，所以第二刀才只
    刺到伊手肘等語(見偵一卷第54頁)；證人蘇明福則於本院審
    理中證稱：當被告第二刀要往告訴人腹部刺過去時，伊趕緊
    向前以手推開被告，並出拳打他的肩膀一下，所以才沒有刺
    到，而是劃到手，後來告訴人逃跑喊救命，被告還要追過去
    ，伊就拿木棍要去打他等語(見本院訴字卷第54至56頁)，足
    見被告原本仍欲繼續持刀刺殺告訴人，僅因告訴人之弟弟蘇
    明福及時出手阻擋，並且拿木棍嚇阻，始而離開現場，故其
    停手並非出於己意而為之，且依其第一刀刺入告訴人體內之
    傷口觀之，客觀上已足造成他人生命上立即之危險，故辯護
    意旨以前揭情詞為被告辯護，即屬無據。末查，高雄市立小
    港醫院100年3月16日關於告訴人病況說明雖記載：「……當
    時的傷勢尚未到有立即之生命危險。病患術後狀況良好，恢
    復正常」(見偵一卷第115頁) 等語，惟該院另於100年9月29
    日就告訴人之病況說明另出具之函文則載明：「……經做電
    腦斷層檢查發現病患胸腔內有血胸現象，腹部有內出血現象
    ，必須做腹部探查止血及胸腔插胸管引流血水手術，該傷害
    有致命的可能性，如傷到心肺，致命機率就更高了等語」(
    見本院訴字卷第37頁) ，綜合上開函文內容可知，告訴人所
    受傷之部位及因此受傷之程度，依一般情形而言，客觀上已
    具有致命之可能性，至於告訴人送醫當時尚未有立即之生命
    危險，係因其個人身型以及被告下手誤差等緣故所導致，然
    依被告使用之兇器種類及告訴人受傷部位等情判斷，客觀上
    皆已足以導致內臟受損或失血過多而生死亡之結果，故尚難
    僅因被告個人體質、身型以及因即時救助而倖免於難之結果
    ，即謂被告主觀上並無殺人犯意。
七、綜上所述，被告所辯各節，顯係飾卸之詞，委無可採。本案
    事證明確，被告犯行洵堪認定，應予依法論科。
八、核被告李明煌所為，係犯刑法第271條第2項、第1項之殺人
    未遂罪。被告已著手於殺人行為之實行，而未導致死亡結果
    之發生，為未遂犯，爰依刑法第25條第2項之規定減輕其刑
    。又被告於犯罪後，員警尚不知犯人為何人之前，主動前往
    派出所，向執勤員警坦承持刀刺傷人之犯行，嗣並接受裁判
    等情，業據證人即當時受理被告自首之員警林奇楠於本院審
    理中具結證述無訛（見本院訴字卷第25至28頁）；且按被告
    於犯罪未被發覺前，向該管公務員告知其犯罪，而不逃避接
    受裁判者，即與刑法第62條規定自首之條件相符；至於自首
    後於審判中對其犯罪事實有所主張或辯解者，係被告辯護權
    之行使，不能僅據此之一端即謂被告無接受裁判意思之唯一
    論據(最高法院84年度台上字第829號、92年度台上字第7254
    號判決要旨參照) ，是被告雖於審判中爭執其有無殺人之犯
    意，然此本屬被告辯護權之合法行使，尚難逕謂被告無接受
    裁判之意思，要不影響被告自首之效力，應認被告符合刑法
    第62條前段自首之規定，爰依法遞減輕其刑。爰審酌被告與
    告訴人並無深仇大恨，僅因懷疑其兒子遭告訴人神壇內之少
    年潑水，即預先攜帶銅刮刀前往告訴人住處，進而持刀刺傷
    告訴人，致告訴人受有胸部穿刺傷致創傷性血胸與血腹及左
    手肘割裂之傷害，其犯行所造成之危害程度非輕，且迄今尚
    未與告訴人達成和解，亦未給付任何醫藥費、慰問金等費用
    ，且對於凶器之種類、去向交代不清，顯有隱瞞及避重就輕
    之嫌，犯後態度難謂良好等情，兼衡被告李明煌之學歷為國
    中畢業、職業為打雜工、日薪約700元至900元等一切情狀(
    見本院訴字卷第121頁)情狀，量處如主文所示之刑，以資懲
    儆。末按，扣案之水果刀 1把，並非被告持以犯本案所用之
    物，理由詳如前述，故與本案無關聯性，爰不予宣告沒收；
    至未扣案之銅刮刀 1把，尚無積極證據證明係被告所有，且
    未據扣案，復非義務沒收之物，為免執行之困難，本院認無
    沒收之必要，附此敘明。
參、無罪部分：
一、公訴意旨另以：被告李明煌與李明清係兄弟，被告李明煌因
    認其子遭告訴人蘇順財之子潑水，而心生不滿。被告李明煌
    與李明清遂於 99年10月24日晚間9時30分許，同赴高雄市○
    ○區○○路191巷21之4號告訴人住處前，與之理論，雙方一
    言不合，被告李明煌及李明清竟共同基於殺人之故意，由被
    告李明清抓住告訴人衣領，使其無法掙脫，並揚言「給你死
    」等語，再由被告李明煌持刀具 1把，刺向告訴人之左側胸
    間1刀，再揮刺第2刀時，遭告訴人之弟弟蘇明福推擋，始刺
    及告訴人之左手肘而未刺及要害，告訴人因而受有胸部穿刺
    傷致創傷性血胸與血腹及左手肘割裂之傷害，經送醫急救，
    始倖免於難。因認被告李明清與被告李明煌共同涉犯刑法第
    271條第2項、第1項殺人未遂罪嫌等語。
二、按檢察官就被告犯罪事實，應負舉證責任，並指出證明之方
    法；又犯罪事實應依證據認定之，無證據不得認定犯罪事實
    ；不能證明被告犯罪者，應諭知無罪之判決，刑事訴訟法第
    161 條第1 項、第154 條第2 項、第301 條第1 項分別定有
    明文。再按認定不利於被告之證據須依積極證據，苟積極證
    據不足為不利於被告事實之認定，即應為有利被告之認定，
    更不必有何有利之證據；又犯罪事實之認定，應憑證據，如
    無相當之證據，或證據不足以證明，自不得以推測或擬制之
    方法，以為裁判之基礎。再者，依刑事訴訟法第161 條第1
    項規定，檢察官對於起訴之犯罪事實，仍應負提出證據及說
    服之實質舉證責任，尚其所提出之證據，不足為被告有罪之
    積極證明，或其指出證明之方法，無從說服法院以形成被告
    有罪之心證，基於無罪推定之原則，自應為被告無罪判決之
    諭知（最高法院30年上字第816 號、40年台上字第86號、92
    年台上字第128號判例可資參照）。
三、公訴意旨認被告李明清涉有上開罪嫌，無非係以被告李明清
    自承其有拉住告訴人等語，以及證人即告訴人蘇順財、證人
    蘇明福、洪文旺等人之證述，為其主要論據。訊據被告李明
    清堅決否認有何殺人犯行，辯稱：伊當時並無抓住告訴人之
    衣領，伊只是在一旁要拉開李明煌與蘇順財但來不及，伊也
    沒看到李明煌攜帶刀子出去等語(見偵一卷第75至76頁，本
    院審訴字卷第40頁反面) ；辯護意旨則以：若被告李明清有
    傷害告訴人之故意，實無必要大費周章先找證人洪文旺共同
    至告訴人家中，足見被告李明清並無殺人或傷害之犯意，且
    根據證人蘇明福及洪文旺之證述，被告李明煌持刀刺向告訴
    人時被告李明清並無抓住告訴人之衣領，事發後被告李明清
    復停留在現場，等候救護車到來，綜上各節，足見被告李明
    清並無參予、分擔任何殺人或傷害之犯行等語置辯。經查：
  (一)被告李明清並非與同案被告李明煌一起前往告訴人住處，而
    係被告李明清帶同李○○先前往證人洪文旺住處，請求證人
    洪文旺共同至告訴人家中談論事情乙節，業據證人洪文旺及
    李○○於本院審理中證述綦詳(見本院訴字卷第71至72頁、
    第86至87頁) ，若被告李明清與同案被告李明煌具有犯殺人
    罪之共同決意，應係直接與同案被告李明煌共同前往告訴人
    住處，而無須先大費周章找證人洪文旺一同前往之理，且被
    告李明清與同案被告李明煌係於不同時間出門，復據證人李
    ○○於本院審理中證述在卷(見本院訴字卷第86頁)，則被告
    李明清應無法得知同案被告李明煌攜帶刀具出門之事實，從
    而，被告李明清與同案被告李明煌事前就殺害告訴人之行為
    並無犯意聯絡，自可認定。
  (二)再查，證人蘇明福於本院審理中具結證稱：案發當時伊沒有
    注意看李明清，也沒有注意到李明清有何動作，也沒有印象
    李明清有碰到伊哥哥，沒有聽到李明清講什麼話等語(見本
    院訴字卷第57頁) ；證人洪文旺則於本院審理中證稱：伊在
    檢察官面前說看到李明清拉著告訴人衣領是指剛開始的時候
    ，當時蘇順財剛回來，李明清就拉著蘇順財的衣領，問蘇順
    財說你是跟我哥哥怎麼了，李明煌刺向蘇順財時伊沒有看到
    李明清有什麼動作，李明煌要刺蘇順財之前，李明清就已經
    放手沒有抓蘇順財的衣領了等語(見本院訴字卷第73頁、第
    75頁、第78頁) 。綜合上述證人之證詞，充其量僅能證明被
    告李明清於告訴人剛回到住處時，曾以手抓住告訴人之衣領
    ，並質問告訴人與他哥哥李明煌到底是怎麼了等語，至於嗣
    後同案被告李明煌取出刀子刺殺告訴人之犯行，卷內均乏積
    極證據證明被告李明清亦有參與；雖告訴人於偵查中證稱：
    李明煌的小弟在旁邊先抓伊領口，嗆說要給伊死，之後李明
    煌刀子就刺過來，嘴裡也喊說要給伊死，伊沒有防備，且當
    時已被他的小弟抓住等語(見偵一卷第54頁)，惟按告訴人之
    指訴，係以使被告受刑事訴追為目的，是以告訴人之指訴為
    證據方法，除其指訴須無瑕疵，且應有查與事實相符之佐證
    ，始得資為判決之基礎（最高法院52年台上字第1300號、61
    年台上字第3099號判例意旨參照）。查本案卷內並無其他證
    據足以佐證告訴人所述情形為真，自無從單憑告訴人之單一
    指述即遽為不利於被告李明清之認定，況且當時情況極為混
    亂，且告訴人遭刺殺之時間極為短暫，則其對於衣領何時被
    抓住以及何時遭人刺傷以及先後順序等事項，即不無因記憶
    不清而陳述錯誤之可能，揆諸前揭判例意旨，即難據告訴人
    之單一指述，而對被告李明清遽以刑法殺人未遂罪嫌相繩。
四、綜上所述，檢察官所舉前開證據，尚不足使本院達於通常一
    般之人均不致有所懷疑，而得確信被告李明清確曾參與殺人
    未遂之犯行，而形成有罪判決之確信，依罪疑唯輕及罪證有
    疑惟利被告之證據法則，即不得遽為不利被告之認定，而逕
    以殺人未遂罪名相繩。此外，本院復查無其他積極證據足認
    被告李明清有檢察官所指之上述犯行，揆諸首揭說明，自應
    為被告李明清無罪之諭知。
據上論斷，應依刑事訴訟法第299 條第1 項前段、第301 條第1
項，刑法第271條第2項、第1項、第25條第2項、第62條前段，判
決如主文。
本案經檢察官葉逸如到庭執行職務。
中    華    民    國   100    年    11    月    29    日
                  刑事第十四庭審判長法  官  陳銘珠
                                    法  官  林揚奇
                                    法  官  謝琬萍
以上正本證明與原本無異。
如不服本判決應於收受送達後10日內向本院提出上訴書狀，並應
敘述具體理由；如未敘述上訴理由者，應於上訴期間屆滿後20日
內向本院補提理由書（均須按他造當事人之人數附繕本）「切勿
逕送上級法院」。
中    華    民    國   100    年    11    月    29    日
                                    書記官 陳玉娥
附錄本案論罪科刑法條：
中華民國刑法第271條
（普通殺人罪）
殺人者，處死刑、無期徒刑或 10 年以上有期徒刑。
前項之未遂犯罰之。
預備犯第 1 項之罪者，處 2 年以下有期徒刑。